臺灣彰化地方法院彰化簡易庭民事判決
111年度彰簡字第295號
原      告  林志賢  


被      告  林英敏  
上列當事人間請求塗銷所有權移轉登記事件，本院於民國111年1
0月18日辯論終結，判決如下：
　　主　文
原告之訴駁回。
訴訟費用由原告負擔。
    事實及理由
一、訴狀送達後，原告不得將原訴變更或追加他訴，但請求之基
    礎事實同一者，不在此限；不變更訴訟標的，而補充或更正
    事實上或法律上之陳述者，非為訴之變更或追加。又該規定
    於簡易訴訟程序亦有適用，民事訴訟法第255條第1項但書第
    2款、第256條、第436條第2項分別定有明文。本件原告原起
    訴聲明係請求被告被告應將坐落彰化縣○○鎮○○段00000地號
    土地(面積1,720.02平方公尺、應有部分12分之1，下稱系爭
    土地)於民國110年5月11日以贈與為原因所為之所有權移轉
    登記予以塗銷。嗣於111年10月18日言詞辯論時追加聲明：
    確認兩造間就系爭土地於109年12月22日所為贈與債權行為
    及移轉所有權之物權行為不存在，並變更原聲明為：被告應
    將系爭土地以彰化縣和美地政事務所以110年彰和資字第283
    2號收件，110年5月11日以贈與為原因所為之所有權移轉登
    記予以塗銷，核其追加部分與原請求為請求之基礎事實同一
    ，變更部分屬補充事實上陳述，均與上開規定相符，應予准
    許。
二、原告主張：原告因母親告知若原告將系爭土地贈與被告，其
    大兒子即訴外人林志忠亦願意將其應有部分贈與母親，原告
    乃在母親催促下，於109年12月22日在訴外人楊美玉代書事
    務所簽署同意書，將系爭土地贈與予被告，惟嗣後母親告知
    林志忠無意贈與，又因系爭土地為同段33地號之建地(為原
    告與訴外人林宇瓏所共有)之法定空地，需取消法定空地之
    設定始能過戶，原告當下即表示現狀既無法辦理登記，即撤
    回系爭贈與行為，另於110年4月4日清明節家族祭拜時，口
    頭向被告告知取消系爭土地贈與之情事，是已於系爭土地權
    利移轉前，依民法第408條規定撤銷贈與，惟被告卻唆使林
    宇瓏簽屬取消空地比之同意書，並於同年月28日修改註記，
    致使系爭土地在原告不知情下於同年5月11日被移轉至被告
    名下，爰依民法第408條、第179條之規定提起本訴。並聲明
    ：㈠確認兩造間就系爭土地，於109年12月22日所為贈與債權
    行為及移轉所有權之物權行為不存在。㈡被告應將上開不動
    產以彰化縣和美地政事務所以110年彰和資字第2832號收件
    ，110 年5 月11日以贈與為原因所為之所有權移轉登記予以
    塗銷。　
三、被告答辯：當初是原告親自帶我跟母親至代書楊美玉之事務
    所，表示父親交代要留系爭土地持分與被告，願意無條件贈
    與給我。當時代書好像有提到空地比的事情，我也不清楚。
    我去家族祭拜時，只有我跟原告兩個人，原告當時有表明願
    意透過代書將系爭土地移轉給我。我不知道第一次移轉被駁
    回，所以我認為第一次的贈與契約已經達成合意了，沒有第
    二次贈與的問題等語。並聲明：原告之訴駁回。
四、本院之判斷：　　
　㈠確認法律關係之訴，非原告有即受確認判決之法律上利益者
    ，不得提起之。民事訴訟法第247條第1項前段定有明文。又
    所謂即受確認判決之法律上利益，係指法律關係之存否不明
    確，原告主觀上認其在法律上之地位有不安之狀態存在，且
    此種不安之狀態，能以確認判決將之除去者而言(最高法院5
    2年度台上字第1240號判例意旨參照)。本件原告起訴請求確
    認兩造間就系爭土地，於109年12月22日所為贈與之債權行
    為及物權行為均因撤銷而不存在，為被告所否認，則兩造間
    就系爭土地之贈與契約關係是否存在顯不明確，致原告私法
    上之地位即權利有不安之狀態存在，且此項不安之狀態得以
    本件確認判決予以除去，是原告提起本件確認之訴自有即受
    確認判決之法律上利益。
　㈡原告主張上開事實，雖提出存證信函、土地登記謄本、地籍
    異動索引、通訊軟體對話紀錄等為證，然為被告所否認，並
    以前詞為置辯，是原告之請求是否有據，析述如下：　
　⒈稱贈與者，謂當事人約定，一方以自己之財產無償給與他方
    ，他方允受之契約，民法第406條定有明文。依此規定，交
    付財產於人之一方，有將財產無償給與於他方之意思，即成
    立贈與。當事人意思表示相合致者，契約即屬成立，雙當事
    人意思表示相合致者，契約即屬成立，雙方均應受其拘束，
    此觀民法第153條第1項規定之意旨自明。又贈與物之權利未
    移轉前，贈與人得撤銷其贈與。其一部已移轉者，得就其未
    移轉之部分撤銷之，民法第408條第1項定有明文。復贈與如
    未經公證或非為履行道德上義務者，在贈與物之權利未移轉
    前，贈與人得撤銷其贈與。此之贈與，不須具備任何理由，
    屬於任意撤銷，即贈與人有任意撤銷權，僅由贈與人向受贈
    人以意思表示為之即可，此觀民法第408條、第419條第1項
    之規定自明(最高法院101年度台上字第751號判決意旨參照)
    。其次，當事人主張有利於己之事實者，就其事實有舉證之
    責任，民事訴訟法第277條定有明文。是民事訴訟負舉證責
    任之一方，不能提出使法院就應證事實形成確切之心證時，
    即應對其未就利己事實盡舉證責任一事，承擔不利益之結果
    。
　⒉經查，本件原告於本院當庭自承曾於109年12月22日在楊美玉
    代書事務所簽署同意書，將系爭土地贈與予被告，且經被告
    所允受等語(見本院卷第128頁)，其復於本院當庭提示系爭
    土地登記申請書及贈與移轉契約書上之印文(見本院卷第45
    頁至第53頁)供原告確認時，自認為其本人所有之印鑑章且
    親自用印後即取回等語(見本院卷第222、308頁)，是足認兩
    造就系爭土地已成立贈與契約。原告固主張系爭土地未移轉
    前，曾向母親表達撤回贈與之意，另於110年4月4日清明節
    家族祭拜時，口頭向被告告知取消系爭土地贈與，已合於民
    法第408條第1項撤銷贈與之要件，故兩造間贈與契約及移轉
    行為不存在，被告應塗銷系爭土地移轉登記等語，則均為被
    告所否認。而上開事實為有利於原告之積極事實，自應由原
    告就移轉前已行使撤銷權之事實負舉證責任。稽以證人即辦
    理系爭土地移轉登記之代書楊美玉於本院言詞辯論時具結證
    稱：兩造都有委託我辦理贈與移轉登記，且兩造之父親死亡
    後到我至事務所辦完過戶後，都沒有人跟我講說要撤銷或解
    除贈與行為，原告在還沒有解除或撤回之前，贈與契約當然
    還是有效等語(見本院卷第310、311頁)，再參原告陳稱：我
    因為太忙沒有空去代書那邊把土地申請書拿回來，我沒有跟
    楊美玉說我要撤銷贈與，我是信賴被告不會再做移轉登記等
    語(見本院卷第222、309頁)，互核兩人之說詞大致相符，是
    證人之證述堪以採信。可知兩造均委任代書楊美玉代為辦理
    系爭土地所有權移轉登記事宜，且原告曾提供印鑑證明、印
    章予楊美玉代書辦理過戶，前開土地登記申請書上之印鑑章
    為原告所有且親自用印，自對原告發生效力，原告復未於代
    書辦妥移轉登記前收回申請書或表達撤回之意，是該贈與契
    約及贈與行為之效力當然繼續存在。至於原告主張其第一次
    贈與已因地政機關駁回而失效云云，然地政機關通知補正及
    駁回通知，僅為行政機關辦理登記作業之公法上審查流程，
    並不影響兩造私法上贈與契約之效力。且衡諸一般常情，原
    告若已無贈與系爭土地之真意，應當即詢問委任之代書有關
    系爭土地移轉進度為何、告知已撤銷該贈與之意思表示、若
    已移轉如何撤銷該贈與等情，然原告均無類此詢問或反對作
    為，是被告抗辯系爭土地未經原告合法撤銷其贈與之意思表
    示，並非無據。原告復未能提出其他證據證明已於移轉前向
    被告表示撤銷贈與，從而，原告依民法第408條及第179條規
    定，請求確認其與被告間就系爭土地之贈與關係不存在，並
    請求被告塗銷系爭土地以贈與為原因之所有權移轉登記，難
    認有理由。
五、綜上所述，兩造就系爭土地既有贈與之合意存在，且已完成
    所有權移轉登記，是原告依民法第408條、第179條之規定，
    請求確認其與被告間就系爭土地之贈與關係及移轉行為不存
    在，並請求被告塗銷系爭土地以贈與為原因之所有權移轉登
    記，均為無理由，不應准許。
六、本案事證已臻明確，兩造其餘攻擊防禦方法及所提之證據，
    核與判決結果均不生影響，不再一一審酌。
七、訴訟費用負擔之依據：民事訴訟法第78條。　　　　　　
中    華    民    國   111    年    11    月    8     日
                  臺灣彰化地方法院彰化簡易庭
                      法  官  范嘉紋
以上正本係照原本作成。
如對本判決上訴，須於判決送達後20日內向本院提出上訴狀(須
附繕本)。如委任律師提起上訴者，應一併繳納上訴審裁判費。
中　　華　　民　　國　　111 　年　　11　　月　　8 　　日
                      書記官  顏麗芸